臺灣板橋地方法院刑事判決　　　　　　　96年度訴字第4083號
公　訴　人　臺灣板橋地方法院檢察署檢察官
被　　　告　丙○○
指定辯護人　本院公設辯護人吳天明
上列被告因殺人未遂案件，經檢察官提起公訴（96年度偵字第21
670 號），本院判決如后：
    主  文
丙○○殺人，未遂，累犯，處有期徒刑伍年貳月。扣案之檳榔刀
壹把沒收。
    事  實
一、丙○○曾於民國82年間因煙毒等案件，經臺灣高雄地方法院
    判處應執行有期徒刑三年六月確定；嗣與其所犯軍法逃亡案
    件，經臺灣高雄地方法院裁定應執行有期徒刑八年二月確定
    ，並入獄執行，於85年2 月15日假釋出監；復於86年間因違
    反麻醉藥品管理條例案件，經本院判處有期徒刑四月確定；
    丙○○上開假釋遭撤銷，而與其所犯上開違反麻醉藥品管理
    條例案件接續執行，於90年12月31日假釋出監，並於93年3
    月20日假釋期滿執行完畢。丙○○與乙○○二人係於臺北縣
    蘆洲市○○路26巷1 弄7 號鎮北宮內因下棋而認識，於96年
    9 月24日21時許，丙○○在位於臺北縣蘆洲市○○路26 巷1
    弄7 號之鎮北宮內，與乙○○因對奕象棋發生口角，乙○○
    不斷以言詞激怒丙○○，丙○○因此憤而返回其位於臺北縣
    蘆洲市○○路287 巷4 號3 樓住處取出其所有之檳榔刀1 把
    ，於同日22時許返回鎮北宮旁，見乙○○仍在該處，即以左
    手搭住乙○○肩膀，右手持上開檳榔刀對乙○○稱：「一定
    要這樣嗎？」，乙○○當場譏稱：「你有膽殺我看看」，丙
    ○○聞言竟萌生殺人之犯意，持上開檳榔刀對乙○○之腹部
    刺入1 刀，致乙○○受有腹部穿刺傷合併小腸破裂、左側腰
    大肌斷裂後腹腔出血等傷害，並因呼吸衰竭及低血容性休克
    而有生命之危險，旁人見狀即上前制止，並將上開檳榔刀自
    丙○○手中搶下，適乙○○之父甲○○趕抵現場，旋委由在
    場友人蔡志明開車將乙○○載往馬偕紀念醫院淡水院區急救
    ，丙○○隨即逃離現場。乙○○經送前開醫院接受緊急剖腹
    修補手術，急救後始未死亡。嗣於96年9 月25日凌晨2 時許
    ，在臺北縣蘆洲市○○路6 號前，為警查獲丙○○，並經警
    在臺北縣蘆洲市○○路38號旁空地，扣得丙○○所有供上開
    殺人犯行所用之檳榔刀1 把。
二、案經臺北縣政府警察局蘆洲分局報請臺灣板橋地方法院檢察
    署檢察官偵查起訴。
    理  由
一、上揭事實，業據被告丙○○於偵查及本院審理時供承不諱，
    核與證人即現場目擊證人陳玉英、楊雅芳，及證人甲○○、
    蔡志明分別於警詢及偵查時所證述之情節相符，復經證人即
    被害人乙○○於本院96年12月11日審理時證述屬實，並有馬
    偕紀念醫院淡水院區診斷證明書1 份、現場照片4 張在卷可
    憑（見96年度偵字第21670 號偵查卷第24頁、第27頁及第28
    頁），復有扣案之檳榔刀1 把足資佐證。再參諸馬偕紀念醫
    院96年11月23日馬院醫外字第0960003982號函覆：「病人乙
    ○○先生至本院急診至本院急診時，因嚴重腹部穿刺傷，導
    致腹內多處腸破裂及大量內出血，有高度之生命危險。失血
    量大約15000cc 。小腸破裂及多處腸繫膜破裂出血，雖經治
    療痊癒，但日後有可能腸蠕動功能較差，需一段觀察期」等
    語（見本院卷），足徵被告持刀刺被害人乙○○身體腹部之
    要害，下手甚重，致被害人乙○○受有嚴重腹部穿刺傷，且
    有高度之生命危險，被告有殺人之故意甚明。是本件事證業
    臻明確，被告犯行洵堪認定，應予依法論處。
二、核被告丙○○所為，係犯刑法第271 條第2 項、第1 項之殺
    人未遂罪。又查，被告曾於82年間因煙毒等案件，經臺灣高
    雄地方法院判處應執行有期徒刑三年六月確定；嗣與其所犯
    軍法逃亡案件，經臺灣高雄地方法院裁定應執行有期徒刑八
    年二月確定，並入獄執行，於85年2 月15日假釋出監；復於
    86年間因違反麻醉藥品管理條例案件，經本院判處有期徒刑
    四月確定；被告上開假釋遭撤銷，而與其所犯上開違反麻醉
    藥品管理條例案件接續執行，於90年12月31日假釋出監，並
    於93年3 月20日假釋期滿執行完畢，有臺灣高等法院被告前
    案紀錄表附卷足憑，其於執行完畢後五年之內，再犯本件有
    期徒刑以上之罪，係屬累犯，應依刑法第47條第1 項之規定
    加重其刑。又被告雖已著手殺人行為之實施，惟未生死亡之
    結果，為未遂犯，爰依刑法第25條第2 項之規定，按既遂犯
    之刑度減輕其刑，並先加後減之。爰審酌被告持刀殺被害人
    ，致被害人嚴重腹部穿刺傷，行為可訾，惟念及被告犯後已
    坦承不諱，深具悔意，且被害人乙○○亦當庭陳明願原諒被
    告（見本院96年12月11日審判筆錄第9 頁），兼衡被告犯罪
    之動機、目的、手段、所生之危害等一切情狀，量處如主文
    所示之刑，以示懲儆。至扣案之檳榔刀1 把，係被告所有供
    刺殺被害人乙○○所用，業據被告於本院審理時供明在卷，
    爰依刑法第38條第1 項第2 款之規定宣告沒收，併此敘明。
據上論斷，應依刑事訴訟法第299 條第1 項前段，刑法第271 條
第2 項、第1 項、第47條第1 項、第25條第2 項、第38條第1 項
第2 款，判決如主文。
本案經檢察官林俊峰到庭執行職務
中　　華　　民　　國　　96　　年　　12　　月　　26　　日
                  刑事第十四庭  審判長法  官  林海祥
                                      法  官  汪怡君
                                      法  官  許炎灶
上列正本證明與原本無異。
如不服本判決，應於判決送達後10日內敘明上訴理由，向本院提
出上訴狀（應附繕本），上訴於臺灣高等法院。
                                      書記官  陳金鳳
中　　華　　民　　國　　96　　年　　12　　月　　27　　日
附錄本案論罪科刑法條全文：
中華民國刑法第271條
（普通殺人罪）
殺人者，處死刑、無期徒刑或 10 年以上有期徒刑。
前項之未遂犯罰之。
預備犯第 1 項之罪者，處 2 年以下有期徒刑。
